【裁判字號】    99,抗,45
【裁判日期】    991118
【裁判案由】    訴訟救助
【裁判全文】
臺灣高等法院花蓮分院民事裁定            99年度抗字第45號
抗  告  人
即 上訴 人  甲○○
訴訟代理人  傅爾洵律師
上列抗告人因與相對人行政院衛生署臺東醫院間損害賠償事件，
聲請訴訟救助，不服中華民國九十九年十月二十八日臺灣臺東地
方法院九十八年度重訴字第二二號裁定提起抗告，本院裁定如下
：
    主  文
抗告駁回。
抗告程序費用由抗告人負擔。
    理  由
一、抗告意旨略以：
（一）抗告人本係低收入戶，平日僅靠賣小吃維生，全戶三人每
      月可處分資產僅約新臺幣（下同）三萬元，故本案於原審
      起訴時係經財團法人法律扶助基金會臺東分會准予全部扶
      助，足認抗告人係屬無資力支出訴訟費用。又抗告人因相
      對人之醫療疏失，須負擔龐大醫療費用，且自本件起訴至
      今臺灣總體經濟狀況雖有改善，但抗告人本身經濟狀況並
      無任何實質改善，只有負擔更加沈重，原審撤銷對抗告人
      之訴訟救助實有不當。
（二）又抗告人雖擁有雲林縣土庫鎮○○段四九六、五０六、五
      ０七、五０八、五０九、五一一等地號土地，然皆係與他
      人共有，且持分僅五十四分之一，不僅利用價值不高，且
      事實上亦難以處分，若僅以抗告人名下有上開不動產即認
      定抗告人力能支付裁判費，亦有未妥。
（三）本件屬醫療糾紛，實非抗告人所能獨立進行訴訟，抗告人
      於原審敗訴後，四處尋求上訴之法律協助無著，承蒙傅爾
      洵律師願意協助抗告人瞭解案情並協助進行訴訟，律師費
      已予酌減併係特別同意每月一期分四個月給付，原審豈能
      僅因上訴人委託律師閱卷瞭解案情，即率予撤銷對抗告人
      之訴訟救助。
（四）再關於財產權之訴訟，抗告人本可提出假執行宣告之聲請
      ，此係行使法律上賦予之權利，且是否得予假執行仍應視
      抗告人是否力能實際提出擔保而定，原審以抗告人在訴訟
      上主張上開權利，即認定抗告人屬力能支出訴訟費用之人
      ，亦屬率斷。為此聲請廢棄原審撤銷訴訟救助之裁定。
二、按當事人無資力支出訴訟費用，且非顯無勝訴之望者，依民
    事訴訟法第一百零七條規定，法院固應依聲請准予訴訟救助
    ，惟此項請求救助之事由，依同法第一百零九條第二項及第
    二百八十四條之規定，應提出能即時調查之證據以釋明之。
    再按當事人力能支出訴訟費用而受訴訟救助或其後力能支出
    者，法院應以裁定撤銷救助，並命其補交暫免之費用，民事
    訴訟法第一百一十三條亦定有明文。經查：
（一）抗告人雖於原審起訴時，經財團法人法律扶助基金會臺東
      分會准予法律扶助，並於民國九十八年八月十日向原審聲
      請訴訟救助，原審以九十八年度救字第十三號裁定准予訴
      訟救助在案，有原審九十八年度救字第十三號卷證可按。
（二）抗告人每月全戶所得總額，經財團法人法律扶助基金會臺
      東分會審核結果僅為抗告人之子每月收入三萬元，另抗告
      人名下之不動產價值三十二萬四千六百三十元，不足全戶
      應計人口數三人，每月可處分之所得上限三萬二千元而予
      法律扶助。然抗告人與其配偶均係經營夜市小吃攤，每月
      收入有三萬元，且抗告人之子名下股票面額總值亦達二十
      一萬零四十元，此有財政部臺灣省南區國稅局九十六年度
      綜合所得稅各類所得資料清單三紙在卷可按（見原審九十
      八年度救字第十三號卷第十六頁至第十八頁），財團法人
      法律扶助基金會臺東分會於計算抗告人全戶所得總額時並
      未將前揭收入加以計入，如全數加計，抗告人全戶每月所
      得總額為九萬元，不動產股票（可處分資產）總額為五十
      三萬四千六百七十元（均為公告現值及股票票面價值），
      已逾抗告人全戶每月可處分所得之上限三萬二千元，及可
      處分之資產上限五十萬元，已不符法律扶助之要件，財團
      法人法律扶助基金會臺東分會准以法律扶助已屬有誤。
（三）又抗告人於原審敗訴後，即委任傅爾洵律師擔任訴訟代理
      人提起上訴，並加以閱卷，此為抗告人所自認，本件抗告
      亦由抗告人及傅爾洵律師具名，有民事抗告狀在卷可憑，
      是抗告人既能委任律師為訴訟代理人，顯見亦非無支付訴
      訟費用之能力。
（四）綜上所述，抗告人既有資力而不符法律扶助及訴訟救助之
      要件，原審原為准予訴訟救助之裁定，依前揭民事訴訟法
      第一百十三條之規定，自應撤銷其訴訟救助並命其補交暫
      免之費用。原審所為撤銷訴訟救助，並命抗告人補交暫免
      之費用，於法並無違誤。抗告人仍以前詞抗告，為無理由
      ，應予駁回。
據上論結，本件抗告為無理由，爰依民事訴訟法第四百九十五之
一條第一項、第四百四十九條、第九十五條、第七十八條、裁定
如主文。
中    華    民    國    99    年    11    月    18    日
                  民事庭審判長法  官  何方興
                              法  官  王紋瑩
                              法  官  陳秋錦
以上正本係照原本作成。
本裁定除以適用法規顯有錯誤為理由外，不得再抗告。如提起再
抗告，應於收受送達後10日內委任律師為訴訟代理人向本院提出
再抗告狀（均須按他造當事人之人數附繕本）。並繳納再抗告費
新台幣１千元。
中    華    民    國    99    年    11    月    18    日
                              書記官  吳璧娟

司法院資訊處製作；財團法人民間司法改革基金會備份。
